【裁判字號】    90,裁,618
【裁判日期】    900817
【裁判案由】    土地增值稅
【裁判全文】
最  高  行  政  法  院  裁  定                      九十年度裁字第六一八號
    聲  請  人  甲○○
右聲請人因土地增值稅事件，對本院中華民國八十九年五月十九日八十九年度裁字第
七五一號裁定，聲請再審。本院裁定如左：
    主  文
再審之聲請駁回。
再審訴訟費用由聲請人負擔。
    理  由
按行政訴訟當事人對本院所為之裁定聲請再審，必須具有行政訴訟法第二百七十三條
第一項（即修正前行政訴訟法第二十八條）所列各款情形之一者，始得為之。而該條
項第一款所謂適用法規顯有錯誤者，係指原裁定所適用之法規與該案應適用之現行法
規相違背，或與解釋判例有所牴觸者而言，至於法律上見解之歧異，再審聲請人對之
縱有爭執，要難謂為適用法規顯有錯誤，而據為再審之理由。復按「第一項所稱確定
，係指左列各種情形：一．．．三經訴願決定，納稅義務人未依法提起再訴願者。」
為稅捐稽徵法第三十四條第三項第三款所明定。另按「人民不服官署之處分，固得循
訴願程序以求救濟。但處分如已確定，仍對之提起訴願，即為法所不許。」本院五十
九年判字第一九七號著有判例。本件原裁定以：聲請人及其配偶賴吳素麵所有坐落台
中市○○區○○段七五二、七五三、七五四號土地及地上建築物，經法院拍賣，未執
行分配前，渠二人曾於八十三年五月六日申請按自用住宅用地稅率核課土地增值稅。
台中市稅捐稽徵處所屬東山分處以同年月十六日中市東分二字第五五二四號函請渠等
補送戶籍謄本及設籍證明文件，聲請人及其配偶賴吳素麵未提上開證明資料提出申請
，該分處遂按一般稅率核課土地增值稅。聲請人嗣於八十五年二月三日再向該分處申
請按自用住宅優惠稅率，重核應納土地增值稅額，並將溢繳稅款退由法院續再依法分
配給聲請人，經該分處以八十五年三月四日中市稅東分二字第一九六○號函復，略以
該分處曾於八十三年五月六日（應為十六日之誤）函請補送相關資料，聲請人已合法
收受，並自願放棄權利，事後逾期再申請，恕難照辦等情，否准退稅。聲請人不服，
向台中市稅捐稽徵處申請復查，案經該處移請臺灣省政府依訴願案件辦理，並經該府
八十五年八月十七日八五府訴二字第一六一五三三號訴願決定書：「訴願駁回。」在
案。聲請人未於收受該決定書次日起三十日內提起再訴願，則原處分即告確定。嗣聲
請人於八十七年五月七日再向台中市稅捐稽徵處東山分處申請系爭土地改按自用住宅
用地優惠稅率核算土地增值稅，並請求退還溢繳稅款，經該分處八十七年五月十八日
中市稅東分二字第七九五二號函復以：「本案本分處曾於八十五年三月四日以中市稅
東分二字第一九六○號函函復在案，．．．。」。聲請人對該函仍表不服，復提起一
再訴願，案經臺灣省政府訴願決定及財政部再訴願決定，以聲請人顯係於臺灣省政府
上開訴願決定確定後，復就同一法律關係，一再提起訴願，有違一事不再理原則，遂
以聲請人提起訴願係程序不合，不應受理予以駁回。揆諸首揭規定及判例意旨，並無
不合。雖聲請人訴稱其前因與案外人（債權人）台中區中小企業銀行股份有限公司有
債權債務尚未釐清，若按自用住宅優惠稅率課徵土地增值稅必導致國庫受損，而使債
權人獲利；現因其與上開債權人之訴訟已判決勝訴確定，遂檢附具體證明資料重新申
請仍按拍賣時自用住宅優惠稅率核課土地增值稅，應非同一事件云云。惟聲請人所訴
縱然屬實，亦係其前後申請動機之不同，並不影響該申請事件之同一性，即同一法律
關係之事實，是其主張，並不足採。一再訴願決定從程序上予以駁回，核無不合。因
認其前程序之起訴為不合法，而予駁回。經核其所適用之法規並無與該案應適用之現
行法規相違背，或與解釋判例有所牴觸之情形，難認原裁定有適用法規顯有錯誤之再
審理由。聲請人雖以台中市稅捐稽徵處所屬東山分處八十三年五月十六日中市東分二
字第五五二四號函僅謂渠等須補送戶籍謄本及設籍證明文件，並未有「如逾限補送，
將生失權效果。」等之字樣，自難謂符合行政處分之要件，不生公法上之任何效果，
從而對渠等不生任何之拘束力；該分處八十五年三月四日中市稅東分二字第一九六○
號函係根據上開中市東分二字第五五二四號函所作成、該分處八十七年五月十八日中
市稅東分二字第七九五二號函係根據上開中市稅東分二字第一九六○號函所作成，均
屬違法且無效，不具實質確定力，且依稅捐稽徵法第二十八條之規定，聲請人於五年
內仍有依自用住宅用地稅率課徵土地增值稅之權利，原裁定未就聲請人於八十七年五
月七日之聲請是否合法及台中市稅捐稽徵處所屬東山分處八十七年五月十八日中市稅
東分二字第七九五二號函是否違法予以審核，卻逕認聲請人前程序之起訴違反一事不
再理原則，即有違司法院釋字第三一三號解釋意旨，而有修正前行政訴訟法第二十八
條第一款之再審事由云云。查原裁定係以聲請人於八十五年二月三日向台中市稅捐稽
徵處所屬東山分處申請按自用住宅優惠稅率，重核應納土地增值稅額，並將溢繳稅款
退由法院續再依法分配給聲請人，經該分處以八十五年三月四日中市稅東分二字第一
九六○號函復，略以該分處曾於八十三年五月十六日函請補送相關資料，聲請人已合
法收受，並自願放棄權利，事後逾期再申請，恕難照辦等情，否准退稅。聲請人不服
，向台中市稅捐稽徵處申請復查，案經該處移請臺灣省政府依訴願案件辦理，並經該
府八十五年八月十七日八五府訴二字第一六一五三三號訴願決定書：「訴願駁回。」
在案，聲請人未於收受該決定書次日起三十日內提起再訴願，則原處分即告確定，聲
請人就同一法律關係，再為請求，有違一事不再理原則，為裁判基礎，而駁回其前程
序之起訴。茲聲請人仍就實體上有所爭執，主張原處分違法，經核與原裁定認定聲請
人前程序之起訴不合法無涉，亦與司法院釋字第三一三號解釋意旨無關，自不合修正
前行政訴訟法第二十八條第一款之情形，其本件再審之聲請為無理由，應予駁回。
據上論結，本件再審之聲請為無理由，爰依行政訴訟法施行法第二條、行政訴訟法第
二百八十三條、第二百七十八條第二項、第一百零四條、第九十五條、第七十八條，
裁定如主文。
中    華    民    國      九十      年      八        月      十七      日
                    最 高 行 政 法 院  第 三 庭
                                審 判 長 法  官      曾  隆  興
                                         法  官      劉  鑫  楨
                                         法  官      徐  樹  海
                                         法  官      鄭  淑  貞
                                         法  官      林  家  惠
右  正  本  證  明  與  原  本  無  異
                                         法院書記官  阮  桂  芬
中    華    民    國      九十      年      八        月      十七      日


司法院資訊處製作；財團法人民間司法改革基金會備份。
